臺灣高雄地方法院刑事判決　　　　　　 100年度交訴字第25號
公　訴　人　臺灣高雄地方法院檢察署檢察官
被　　　告　王秀如
上列被告因公共危險等案件，經檢察官提起公訴（100 年度偵字
第1810號），本院判決如下：
    主  文
王秀如犯過失傷害罪，處有期徒刑肆月，如易科罰金，以新臺幣
壹仟元折算壹日。又犯肇事致人傷害逃逸罪，處有期徒刑陸月，
如易科罰金，以新臺幣壹仟元折算壹日。應執行有期徒刑玖月，
如易科罰金，以新臺幣壹仟元折算壹日。
    事  實
一、王秀如未考領有普通重型機車駕駛執照，於民國99年11月18
    日14時15分許，騎乘車牌號碼382-HGA 號普通重型機車行經
    高雄市○鎮區○○路、天山路（起訴書誤載為天水路）交岔
    口前，本應注意汽車在同一車道行駛時，除擬超越前車外，
    後車與前車之間應保持隨時可以煞停之距離，且應注意車前
    狀況，並隨時採取必要之安全措施，而當時天候晴、日間自
    然光線、柏油路面乾燥無缺陷、道路無障礙物、視距良好，
    且依王秀如之智識、能力，又無不能注意之情事，竟疏未注
    意及此，適有在其前方由洪美雲騎乘沿同向行駛之車牌號碼
    YSJ-715 號輕型機車至該路口減速慢行，王秀如因未注意車
    前狀況且未保持煞停距離而煞車不及，致其前機車車頭撞及
    洪美雲前揭機車後方，當場均人、車倒地，而洪美雲右手受
    有右側遠端肱骨粉碎性骨折之傷害。王秀如明知洪美雲受有
    傷害，不但未報警或為任何必要之救助，復基於肇事逃逸之
    故意，旋即騎乘機車離去，嗣經路人記下其車牌號碼並報案
    ，而為警循線查悉上情。
二、案經洪美雲訴由高雄市政府警察局前鎮分局移請臺灣高雄地
    方法院檢察署檢察官偵查起訴。
    理  由
一、按被告以外之人於審判外之陳述，雖不符刑事訴訟法第159
    條之1 至第159 條之4 之規定，而經當事人於審判程序同意
    作為證據，法院審酌該言詞陳述或書面陳述作成時之情況，
    認為適當者，亦得為證據；當事人、代理人或辯護人於法院
    調查證據時，知有第159 條第1 項不得為證據之情形，而未
    於言詞辯論終結前聲明異議者，視為有前項之同意，刑事訴
    訟法第159 條之5 定有明文。查本案判決所引用具傳聞性質
    之各項證據資料，業經本院於審判期日依法踐行調查證據程
    序，檢察官、被告王秀如就上開證據之證據能力均未爭執（
    本院審交訴卷第11頁），且於言詞辯論終結前亦未聲明異議
    ，復查無依法應排除證據能力之情形，依上開規定，均應認
    有證據能力。
二、訊據被告固肯認未考領有普通重型機車駕駛執照，並於上揭
    時、地與告訴人洪美雲騎乘之機車發生碰撞，造成告訴人受
    有上揭之傷害，惟矢口否認有何過失及肇事逃逸之犯行，辯
    稱：當時我要去上班，我騎的很慢，告訴人突然在我前方緊
    急煞車擋住我，我煞車不及，就撞上告訴人機車，是告訴人
    不遵守交通規則，而我被路人扶起來後，我有問告訴人要不
    要緊，因為我趕著上班，可不可以先離開，告訴人同意後我
    才離開現場云云。經查：被告未考領有重型機車駕駛執照，
    並於上揭時、地與告訴人騎乘機車發生碰撞，致告訴人右手
    受有右側遠端肱骨粉碎性骨折之傷害一情，業經告訴人洪美
    雲、證人陳惠芬於警詢、偵查及本院中之證述，證人顏銘志
    於警詢中之證述明確，並有證號查詢機車駕駛人（本院卷第
    7 頁）、高雄市政府警察局交通大隊交通事故談話紀錄表、
    道路交通事故調查報告表(一)、(二)、長庚醫療財團法人高雄長
    庚紀念醫院診斷證明書、高雄市政府警察局交通事故照片在
    卷可稽（警卷第9 至13、15至19頁），並為被告肯認不諱，
    上情洵堪認定。是本案應審究者，厥為(一)被告就告訴人所受
    傷害是否有過失？(二)被告是否基於肇事逃逸之犯意離開現場
    ？且查：
  (一)有關本案車禍發生之過程，業據證人陳惠芬即現場目擊者於
    本院審理時證稱：當時我在事故發生地點之斜對角賣甘蔗的
    地方，我看見告訴人與被告騎乘之機車都在行進中，告訴人
    的車是緩慢行進，告訴人沒有突然煞車，就看到後面的車撞
    到前面的車等詞綦詳（本院卷第17、18頁）；核與證人即告
    訴人於本院證稱：當時我要轉天山路，因為沒有待轉區，所
    以我慢慢騎，車速很慢，被告就從後撞上我等語相符（本院
    卷第15頁），足證告訴人之機車確係在緩慢行進中遭被告之
    機車從後追撞，洵堪認定。被告辯稱係告訴人緊急煞車，致
    伊煞車不及而追撞云云，即非可信。
  (二)按汽車在同一車道行駛時，除擬超越前車外，後車與前車之
    間應保持隨時可以煞停之距離；汽車行駛時，駕駛人應注意
    車前狀況，並隨時採取必要之安全措施；道路交通安全規則
    第94條第1 項、第3 項分別訂有明文。被告駕駛機車行駛於
    道路，本應遵守前開交通安全規則，且案發當時天候晴、日
    間自然光線、柏油路面乾燥、無缺陷、道路無障礙物、視距
    良好等情，有卷附道路交通事故調查報告表(一)、高雄市政府
    警察局交通事故照片可證，足認被告客觀上並無不能注意之
    情事，且依其智識、能力，主觀上復無不能注意之情事，然
    被告竟疏未注意車前狀況並保持隨時可以煞停之距離，僅因
    告訴人減速慢行，即自後方撞上告訴人行駛在前之機車，足
    證被告確有應注意、能注意卻疏未注意之過失甚明。再被告
    因上開過失駕駛行為，導致告訴人車倒地而受有前揭傷勢，
    其過失行為與造成之傷害結果間，自有相當因果關係甚明。
  (三)再按，汽車駕駛人駕駛汽車肇事致人受傷或死亡，應即採取
    救護及依規定處置，並通知警察機關處理，不得任意移動肇
    事汽車及現場痕跡證據，道路交通管理處罰條例第62條定有
    明文。次按刑法第184 條之4 之肇事逃逸罪以處罰肇事逃逸
    之駕駛人為目的，俾促使駕駛人於肇事後能對被害人即時救
    護，以減少死傷，是該罪之成立只以行為人有駕駛動力交通
    工具肇事，致人死傷而逃逸之事實為已足，至行為人對肇事
    有否過失，則非所問，最高法院著有92年度台上字第6541號
    裁判意旨可資參照。從而交通事故一旦發生，且發生人員傷
    亡之情況，不論撞人或被撞，甚或因其他事故而造成死傷，
    只要是在駕駛動力交通工具過程內所發生之傷害範圍，經常
    非於車禍甫發生時，即得依據被害人之外觀有無外傷即能判
    斷，舉凡顱內出血、臟器破裂、非穿透性骨折等嚴重傷害，
    均未必有明顯外傷，因此凡在可能發生傷亡之情形下，參與
    交通事故之駕駛人，即應負有救助之義務，任何駕駛人均不
    能逕自以被害人無明顯外傷等類之粗淺觀察，即離開車禍現
    場，而此亦為前述刑法第185 條之4 立法原因之一，先予
    明。
  (四)本案車禍發生後，被告並未停車查看或報警處理，亦未對告
    訴人施以必要之安全救護，即騎車離去一節，且據證人陳惠
    芬於本院審理中證稱：車禍發生後，我先扶起告訴人的機車
    ，之後扶起被告的機車後，被告就走了，我沒有聽到被告跟
    告訴人有對話等詞（本院卷第18頁），亦與證人顏銘志即本
    案車禍事故之報案人於警詢中證述：99年11月18日下午14時
    15分左右，在前鎮區○○○○○路口，停紅綠燈時發現有2
    部機車及2 人都已倒在路上，後來有1 男1 女要去扶倒在地
    上第一部機車的傷者，這時候在後方之騎士就起來，就立即
    將機車牽起來就騎走了，我也沒有看到他們有明顯的交談等
    語吻合（警卷第7 頁）。另被告於本院審理中供陳：車禍發
    生後，我和告訴人都倒在地上，我有聽到告訴人說他手痛，
    我沒有跟告訴人談話，我只是問我是否可以離開，但是沒有
    人說話，當時我趕著去工作等詞綦詳（本院卷第22、23頁）
    。堪認被告於本件車禍事故發生後，明知告訴人受有傷害，
    惟並未對告訴人施予救護，或為其他報警、呼救等必要之措
    施，且未經告訴人同意即自行駛離現場，亦未留待員警到場
    釐清肇事經過，被告於車禍肇事後自行離去之行為，實有礙
    告訴人及時救治及事故肇責之釐清，被告自有違前揭即時救
    護之規定，是其有肇事逃逸之客觀行為及主觀故意甚明。被
    告辯稱係經過告訴人同意始離開云云，核與上開事證不符而
    不足採信。
  (五)綜上所述，本件事證明確，被告於前揭時、地過失傷害暨肇
    事逃逸犯行均堪認定，應依法論科。
三、核被告上開所為，分別係犯刑法第284 條第1 項前段過失傷
    害罪、同法第185 條之4 肇事逃逸罪。被告所犯上開2 罪，
    行為互異，時間不同，應予分論併罰。被告未考領有普通重
    型機車駕駛執照，業據被告陳明在卷，並有被告之證號查詢
    機車駕駛人資料附卷可憑（本院卷第23、7 頁），是被告無
    照駕駛普通重型機車，因而致人受傷，依法應負刑事責任，
    依道路交通管理處罰條例第86條第1 項之規定，就其所犯過
    失傷害罪部分，應加重其刑。公訴意旨雖漏未論及被告另有
    後車未與前車之間保持隨時可以煞停距離之違規行為，暨該
    違規行為與告訴人傷害結果之因果關係，然該部分行為，亦
    為起訴意旨所指被告駕駛行為之一部分，與起訴部分具實質
    上一罪關係，既經查明如上，本院自應併予審究，附此敘明
    。爰審酌被告明知其未考領駕照，仍罔顧用路人之安全，貿
    然駕車上路，並於駕駛途中違反道路交通規則，過失肇致本
    件道路交通事故，致告訴人受有前揭傷害；又於事發後，明
    知告訴人倒地且已受有傷害，卻未停留現場對告訴人施以救
    護或報警處理，反逕自騎乘機車逃逸，棄受傷之告訴人於不
    顧，迄今仍未與告訴人達成和解或為賠償，行為實有不該，
    並考量告訴人所受之傷勢，與其逃逸對傷者所生之危害非重
    ，及案發時告訴人已得有他人協助救護，並未因被告離去致
    生延誤就醫之危害等一切情狀，分別量處如主文所示之刑暨
    定其易科罰金之折算標準及應執行刑，並依刑法第41條第1
    項前段、第8 項之規定諭知易科罰金之折算標準，以資懲儆
    。
據上論斷，應依刑事訴訟法第299 條第1 項前段、道路交通管理
處罰條例第86條第1 項、刑法第284 條第1 項前段、第185 條之
4 、第41條第1 項前段、第8 項、第51條第5 款，刑法施行法第
1 條之1 ，判決如主文。
本案經檢察官黃世勳到庭執行職務。
中    華    民    國   100    年    5     月    5    日
                  交通法庭  審判長法  官  李代昌
                                  法  官  鄭  瑋
                                  法  官  林正忠
以上正本證明與原本無異。
如不服本判決應於收受判決後10日內向本院提出上訴書狀，並應
敘述具體理由。其未敘述上訴理由者，應於上訴期間屆滿後20日
內向本院補提理由書(均須按他造當事人之人數附繕本)「切勿逕
送上級法院」。
中    華    民    國   100    年    5     月    6     日
                                  書記官  劉甄庭
刑法第284 條第1 項前段因過失傷害人者，處6 月以下有期徒刑
、拘役或500 元以下罰金，致重傷者，處1 年以下有期徒刑、拘
役或500 元以下罰金。
刑法第185 條之4
駕駛動力交通工具肇事，致人死傷而逃逸者，處6 月以上5 年以
下有期徒刑。